臺灣板橋地方法院民事判決　　　　　　　 100年度訴字第95號
原　　　告　義翔實業有限公司
法定代理人　孫華昌
訴訟代理人　林昇格律師
複　代理人　蔡宛靜律師
被　　　告　行政院海岸巡防署海岸巡防總局
法定代理人　楊新義
訴訟代理人　駱忠誠律師
上列當事人間債務不履行損害賠償事件，經本院於民國100年2月
23日言詞辯論終結，判決如下：
    主  文
原告之訴及假執行之聲請均駁回。
訴訟費用由原告負擔。
    事實及理由
一、原告主張：
（一）本案事實
   1、緣原告與被告間訂有行政院海岸巡防總局「海巡勤務服70
      00件」財物採購契約（下稱系爭契約），簽約日期為民國
      97年10月14日，由原告負責承作海巡勤務服總計7,252 件
      （下稱系爭標的物），系爭契約價金共計新臺幣（下同）
      1,838,382元。原告並依規定繳交履約保證金88,725元及
      差額保證金805,500元。
   2、原告依系爭契約規範書第陸條第二項第二點規定，於半成
      品製程階段，申請中華民國紡織業拓展會（下稱紡拓會）
      就系爭標的物（半成品）「吸濕排汗速乾」、「一般用途
      抗菌加工」及「防紫外線」等三項複合機能紡織品逐批檢
      驗驗證。經紡拓會抽樣檢驗結果，「防紫外線」紡織品驗
      證符合該會規定，「吸濕排汗速乾」、「一般用途抗菌加
      工」等兩項檢測則因些微差距致未符合標準。上情均有紡
      拓會紡（98）貿字第00016號函、財團法人紡織產業綜合
      研究所（下稱紡織所）試驗報告可參。
   3、被告要求原告就上開未達標準部分改正，並於履約期限前
      報請其辦理驗收事宜。對此，原告回覆表示，因已將標的
      物製作完成故無法針對「吸濕排汗速乾」、「一般用途抗
      菌加工」等兩項再進行補正、改善，並懇請他造當事人辦
      理減價收受、擇期驗收。上情均有被告98年1月12日岸後
      補字第0980000672號函、原告98年1月16日9A0003號書函
      可稽。
   4、嗣被告復以驗收不合格為由，要求原告就有瑕疵之部分改
      善。然因系爭標的物已製作完成，如再二次加工恐將造成
      不可預期之變化，是以，原告仍望請被告依單價分析表減
      少契約價金並收受標的物，有原告98年2月13日函可參。
      豈料，被告竟於98年4月3日來函告知全部解除本契約、並
      依規定擬將原告公司名稱及相關情形刊登政府採購公報。
   5、原告對於被告解除系爭契約及擬刊登政府公報等決定，於
      98年4月8日回函表示異議，被告仍於98年4月22日以岸後
      採字第0980005957號函駁回申請。原告乃就相關爭議申請
      調解及申訴。
   6、行政院公共工程委員會認為原告對於被告解除契約既無可
      歸責之情事，被告遽通知擬刊登政府採購公報，尚嫌未洽
      ，而將原異議處理結果撤銷，有行政院公共工程委員會採
      購申訴審議判斷書可證。
   7、關於系爭契約所生履約爭議，行政院公共工程委員會曾建
      議原告退讓，由被告以契約價金之8折即1,470,706元減價
      收受，原告捨棄利息之請求等，原告表示同意接受上開建
      議內容，上情均有行政院公共工程委員會99年7月19日函
      及調解建議、原告99年7月30日函可證。未料，被告忽視
      採購履約爭議調解機制旨在快速有效解決採購履約爭議之
      本旨，復於行政院公共工程委員會再次函催後，竟表示不
      同意調解建議，有被告99年8月27日函可稽，於行政院公
      共工程委員會所行之履約爭議調解即告不成立，亦有調解
      不成立證明書可證。
   8、原告為謀求系爭契約履約爭議能和諧、迅速獲得解決，並
      維護兩造之權益，於調解確定不成立後，尚曾希望獲得被
      告同意而依系爭契約第18條第1項第2點約定，將系爭契約
      履約爭議提付中華民國仲裁協會進行仲裁，遺憾最終仍未
      得被告同意，上情均有原告99年9月28日函及被告99年11
      月3日回函可稽。為維護權益，原告無奈，乃提起本件訴
      訟。
（二）原告主張及理由
   1、被告應受領系爭標的物共7,252件，並交付約定價金計1,8
      38,382元，此外，履約保證金88,725元及差額保證金805,
      500元亦應一併返還：
 （1）按系爭契約第5條第1項規定：「契約價金之給付條件：（
      一）契約依下列規定辦理付款：詳採購規範書。」；採購
      規範書第3條規定：「契約價金之給付方式：驗收合格後
      ，依實際套量人數計算給付價金。」、第5條規定：「契
      約價金之給付條件：一、驗收後付款：依於驗收合格且運
      送指定單位接收無誤後，無待解決事項即支付廠商。二、
      廠商請領契約價金時應提出統一發票及接收單位送貨簽收
      單。」。
 （2）復按民法第367條規定：「買受人對於出賣人，有交付約
      定價金及受領標的物之義務。」。
 （3）查：
   A、原告於履約期限內將系爭標的物交貨報驗，其中有關數量
      清點部分，與名冊核對結果相符；尺寸丈量、洗標標示及
      「防紫外線」吊牌均符合系爭契約要求；包裝方式亦依系
      爭契約約定以每人裝一可提紙袋，並標示受領人、品名、
      製造商、製造日期、型號等，符合系爭契約要求，有驗收
      記錄可參。
   B、系爭標的物其中8項檢測項目（檢測項目總計10項）均符
      合系爭契約規格要求，更有多項優於系爭契約規格要求者
      ，惟被告僅因驗收結果其中「一般用途抗菌加工紡織品驗
      證」及「吸濕排汗速乾紡織品驗證」未符合標準，即逕行
      主張解除全部契約。
   C、然而，系爭契約中關於「一般用途抗菌加工紡織品」及「
      吸濕排汗速乾紡織品」所訂規格之要求，於行政院公共工
      程委員會調解期間，曾函詢紡拓會，並獲得向該會申請驗
      證廠商中並無達到與系爭契約所訂規格相同標準者之結論
      ，因此，依一般經驗法則，此種規格尚非全無爭議。
   D、又，系爭契約第1條8項規定：「契約所定事項如有違反法
      令或無法執行之部分，該部分無效。但除去該部分，契約
      亦可成立者，不影響其他部分之有效性。」，經查，系爭
      契約就「一般用途抗菌加工紡織品」及「吸濕排汗速乾紡
      織品」所訂規格之要求，顯然於目前流通市場上並不存在
      ，而使得達成該規格要求成為客觀上無法執行之部分，為
      此，依系爭契約第1條8項規定，應認為「一般用途抗菌加
      工紡織品」及「吸濕排汗速乾紡織品」之規格無效，同時
      ，除去該無效部分，仍不妨礙系爭標的物功能，是以，系
      爭契約仍屬有效。原告交付合於系爭契約規格要求之系爭
      標的物於被告，被告不論依據契約約定抑或民法第367條
      規定，當然負有交付約定價金1,838,382元及受領系爭標
      的物7,252件之義務。
 （4）此外，原告於投標時所繳納之押標金，已於得標時轉換為
      履約保證金，此由投標須知第12條第2項及第14條第7款規
      定可知；又依系爭契約第11條第1項第1款規定：「保證金
      之發還情形如下：1.履約保證金金額及發還：詳採購規範
      書。」、採購規範書第8條第5項第1款規定：「保證金之
      發還情形如下：（一）履約保證金於至全部完成履約驗收
      合格且無待解決事項後30日內。」，原告既依約完成系爭
      標的物之交付，被告自應返還履約保證金88,725元，否則
      恐有不當得利之嫌。
 （5）被告應返還差額保證金805,500元部分，依系爭契約第11
      條第1項第2款規定：「保證金之發還情形如下：…2、差
      額保證金之繳納，依政府採購法第58條、施行細則第79
      條、第80條及『押標金保證金保證金暨其擔保作業辦法』
      相關規定，其發還、不發還同履約保證金。」、採購規範
      書第8條第5項第2款規定：「保固金保固期滿或如有差額
      保證金，其有效期、內容、發還及不發還等事項，同履約
      保證金。」，故陳述同前。
   2、退步言之，被告於本件情形應減少約定價金348,096元（
      即支付價金1,490,286元），並收受系爭標的物共7,252件
      ：
 （1）縱認系爭契約就「一般用途抗菌加工紡織品」及「吸濕排
      汗速乾紡織品」所訂規格之要求非必然無法執行（假設語
      氣），亦應認即使驗收結果與規定不符，但在不妨礙安全
      及使用需求，亦無減少通常效用或契約預定效用之前提下
      ，必要時得減價收受。
 （2）按「驗收結果與規定不符，而不妨礙安全及使用需求，亦
      無減少通常效用或契約預定效用，經本總局檢討不必拆換
      、更換或拆換、更換確有困難，或不必補交者，得於必要
      時減價收受。採減價收受者，按不符項目標的之契約價金
      扣檢金額。詳採購規範書。」、「減價收受之計算：…二
      、於工料或功能不合規定者，依契約數量每件以不符項目
      標的契約單價與該產品市價差額扣減，並處以扣減額5倍
      違約金。」，系爭契約第4條第1項、採購規範書第4條第2
      項分別定有明文。
 （3）復按「驗收結果與規定不符，而不妨礙安全及使用需求，
      亦無減少通常效用或契約預定效用，經機關檢討不必拆換
      或拆換確有困難者，得於必要時減價收受。其在查核金額
      以上之採購，應先報經上級機關核准；未達查核金額之採
      購，應經機關首長或其授權人員核准。」、「機關依本法
      第七十二條第二項辦理減價收受，其減價計算方式，依契
      約規定。契約未規定者，得就不符項目，依契約價金、市
      價、額外費用、所受損害或懲罰性違約金等，計算減價金
      額。」，政府採購法第72條第2項、政府採購法施行細則
      第98條第2項分別定有明文。
 （4）查：
   A、「吸濕排汗速乾」、「一般用途抗菌加工」及「防紫外線
      」等三項機能為系爭契約之預定效用，即便原告系爭標的
      物「吸濕排汗速乾」、「一般用途抗菌加工」未完全符合
      紡拓會之檢測標準，但依所檢測之數據來看，仍具有「吸
      濕排汗」及「抗菌」功能，並非完全欠缺，且所差者甚為
      微小：
 （A）吸濕排汗速乾：乾燥速率＝3級、擴散能力＝1級、隔濕能
      力＝1級（標準：上述三項中須二項之等級≧2），吸水速
      度之Byreck法＝1級（標準：≧2），滴下法平均值＝6.1
      秒（標準：≦5秒）。
 （B）一般用途抗菌加工：金黃色葡萄球菌與肺炎桿菌之滅菌率
      均＜0（標準：均應≧99％）。
   B、經原告查訪紡拓會（即系爭標的物送驗之機構）網站得知
      ：「吸濕排汗功能是指藉由異形斷面纖維織物、織物組織
      結構或添加吸濕助劑於布料中，以提升織物的吸濕排汗速
      度。此種機能性織品主要以具有毛細功能特性的纖維織物
      或吸濕劑將皮膚表面上的汗水快速吸附傳遞至織物表面，
      最後經由織品表面的擴散作用與空氣對流，達到快速蒸發
      與乾燥的功能。吸濕性表示織物吸水的能力，可用吸水（
      wicking）高度及水份擴散能力表示，排汗性表示織物乾
      燥能力，可用水分乾燥速率來表示。」，因此，只要衣物
      可以透過本身之擴散作用將吸附於其上之汗水蒸發，達到
      保持衣物乾燥之程度，即可算是具有吸濕排汗功能；至於
      功能強弱，則屬程度上之另一問題。
   C、系爭採購標的物之擴散能力為「尚可」、而乾燥速率則達
      「好」之等級，雖擴散能力次於檢測標準一個等級或可謂
      有瑕疵，但從檢測結果來看，仍具將皮膚表面之汗水迅速
      吸附傳遞至衣物表面，再經由衣物表面之擴散作用與空氣
      對流，達到蒸發汗水、維持乾燥之功能。
   D、此外，系爭標的物所使用之緯向75D三合一纖維布料，具
      抗菌、抗UV、吸濕、排汗等功能，與系爭標的物之規範與
      規格完全相符，有出廠證明書可證。原告亦本於『信賴布
      料具抗菌、抗UV、吸濕、排汗等功能之前提下』，著手漿
      紗、織造、染整、定型、縫製等系爭標的物相關產製流程
      。
   E、照常理言，T/C織物的抗菌性能不比純綿差，因此，對於
      檢測結果出爐顯示：系爭採購標的物經水洗20次後檢測之
      滅菌率均＜0，原告甚感詫異並充滿疑惑，故電詢紡織所
      此專業技術問題，而得到：「本件採購標的物的含棉量較
      高（40％），致而稀釋了緯紗機能性纖維的抗菌性。此情
      況如同採用銀離子抗菌纖維般，此類織物的抗菌功能會隨
      使用銀離子抗菌紗的條數而定，而此會影響混紡布的成分
      。就紡織工程製造技術而言，本標的物規格在抗菌性能與
      成分的設計上，是有技術性的困難與矛盾之處。」之回覆
      。
 （5）被告應依單價分析表減少契約價金348,096元，並收受系
      爭標的物7,252件，其計算如下（上開採購規範書第4條第
      2項規定參照）：
      原告承製之布料於「吸濕排汗」、「抗菌」功能部分倘被
      認為有瑕疵，按單價分析表吸濕排汗工料錢每碼2.5元、
      抗菌工料錢每碼2.5元及每件1.6碼計算，每件標的物需扣
      除8元之價金，又系爭標的物共7,252件，再加上扣減額5
      倍違約金，系爭契約共計應減價348,096元（計算式：（2
      .5+2.5）×1.6×7252×6）。
 （6）在政府採購案件中，是否就採購標的物為減價收受，本屬
      採購機關之權利，且依系爭契約第4條第1項、政府採購法
      第72條第2項等規定，亦是如此，然參諸民法關於物之瑕
      疵擔保，賦予買受人於物有瑕疵時，有選擇解除契約、減
      少價金、或請求損害賠償之權利，但解除契約顯失公平者
      ，買受人僅得請求減少價金（民法第359條、第360條規定
      參照）規定之旨趣，於本案沒有可歸責於原告之事由、且
      原告極有履約誠意之情形下，若被告逕放棄其裁量權限而
      拒絕採取減價收受的履約方式，是否適當，尚待斟酌。
   3、再退步言，「契約成立後，情事變更，非當時所得預料，
      而依其原有效果顯失公平者，當事人得聲請法院增、減其
      給付或變更其他原有之效果。」，此為民法第227條之2第
      1項關於情事變更原則之明文。查：「一般用途抗菌加工
      紡織品」及「吸濕排汗速乾紡織品」之規格要求，為目前
      技術上任何人均無法達成者，是原告與被告調解期間經函
      詢紡拓會始得知，該客觀事實均非原、被告雙方於系爭契
      約成立斯時、甚至履行期間所得預料，且難謂非重大變異
      ，仍依系爭契約原定效果行使權利、履行義務，顯非公平
      ，因此，倘若被告在其行使權利範圍且於契約、於法均有
      據之情形下，仍拒絕減價收受，懇請鈞院斟酌相關具體情
      況，調整系爭契約法律關係，以符事理之平。
   4、退萬步言，縱系爭契約經被告合法解除，則依民法第259
      條規定：「契約解除時，當事人雙方回復原狀之義務，除
      法律另有規定或契約另有訂定外，依左列之規定：一、由
      他方所受領之給付物，應返還之。二、受領之給付為金錢
      者，應附加自受領時起之利息償還之。」，被告亦應返還
      履約保證金88,725元、差額保證金805,500元及自受領時
      起至清償時止之利息，否則恐有不當得利之嫌。
（三）聲明：
   1、被告應受領系爭海巡勤務服共7,252件，並給付原告2,732
      ,607元，及自本起訴狀繕本送達被告翌日起至清償日止，
      按週年利率百分之五計算之利息。
   2、原告願供擔保，請准宣告假執行。
二、被告則以：
（一）不爭執事項
   1、原告與被告間訂有「海巡勤務服7000件」財物契約，簽約
      日為97年10月14日，由原告負責製作海巡勤務服總計7,
      252，系爭契約價金共計1,838,382元。原告並已依約繳交
      履約保證金88,725元及差額保證金805,500元。
   2、原告依系爭契約規範書第陸條第二項第二款規定，廠應於
      決標日起7日內提交契約標的物在國內、生產製造部分各
      階段（備料、加工、處理、縫製）時程，及各階段半成品
      可檢驗項目，供本總局進行成全檢驗、半成品抽樣檢驗（
      抽數及費用均由廠商負責支付足，檢驗項乙及標準詳如規
      格規書內容，另第三款亦明定，製作之各階段履約、半成
      品抽樣檢驗及廠商履約或抽樣不合格改正時間，納入廠商
      履約期間計算，第四款則明定，標的物各階段（備料、半
      成品、成品等）製程時間，倘於抽樣檢驗不合格時，廠商
      應於收到本總局通知日起7日內完成改正，如未如於期限
      內完成改正者或複驗仍不合格者則依契約規定視同未完成
      履約，除依延履約規定處理外並刊登不良廠商（原證1：
      財物採購範書第1頁）。又系爭契約件之「行政院海巡防
      署巡防總局海巡勤務服製作規格說明書」（以下簡稱規格
      說明書）第5點又明定，規格柔檢測標準如附件5，至於附
      件5則係「行政院海岸巡防署海岸巡防總局『具吸濕排汗
      、抗UV、抗菌功能』海巡勤務服採購案布料規格及檢測標
      準」（以下簡稱為布料標準）。同規格說明書第7點並明
      定，立約商於驗證紡拓會辦理台灣機能性紡織品驗證合格
      後，應將該標章以吊掛方式標示於本體或外包裝以利驗收
      。故由上可知原告依系爭契約規定，於布料完成後，尚未
      製作成服裝前，必須由被告就布料部分，進行半成品抽驗
      ，且於抽驗合格後，製作成成品時，就成品部分由紡拓會
      進行「台灣機能性紡織品驗證」，最後並進套量（規格說
      明書第3 點）及大量製作後交貨。
   3、本件被告於開標後，原告之投標價低於底價70%，經告依
      政府採購法第58條規定，要求原告提出標價偏低之說明，
      原告亦於97年10月2日提出說明書，並載明「本公司對願
      意承攬本標案，絕無降低品質、不能誠信履約之慮」，並
      同時承諾原繳交差額保證金（被證1：原告97年10月2日說
      明書），由於原告願保證不降低品質、誠信履約及原繳送
      差額保證金，因此，被告即依法決標予原告。
   4、原告於得標後亦依系爭契約約定提出「勤務服製造流程表
      」（被證2），惟由於原告之作業遲延，原訂於11月16日
      即進行「布料」檢驗，遲至97年12月2日及12月4日始進行
      抽驗，經抽驗結果，僅抗UV（防紫外線）部分符合紡拓會
      標準，餘「吸濕排汗速乾」不符合該會標準，至於「一般
      抗菌加工」則為0，均不符合系爭契約規範，也不符紡拓
      會對於機能性紡織品之規範，從而，原告申請之機能性紡
      織品之驗證，除「紫外線紡織品驗證」外，餘均遭紡拓會
      駁回，被告亦依規範書第陸條第二項第四款約定，於98年
      1月12日以岸補字第0980000672號函限期原告改正。
   5、原告收到被告依約要求改正函後，非但未予改正，反而以
      其已將標的物製作完成為由，拒絕改正，並要求被告減價
      收受。此經被告拒絕後，原告又於98年2月13日函要求被
      告減價收受，由於原告係於布料檢測合格前，即自行製作
      成成品，而其成品之功能及效用，亦不符系爭契約所要之
      機能性，更不符合政府採購法第72條第2項「驗收結果與
      規不符，但不妨礙案全及使用需求，亦無減收通常效用或
      契約預定效用，經機關檢不必拆換確有困難者，得必要時
      減價收受」規定，且原告又拒絕改正，故被告不得已，乃
      於98年4月3日以岸後採字第0980004838號函通知原告解除
      系爭契約。
   6、原告對於被告解除契約乙節，雖曾向行政院公共工程委員
      會申請調解，並作成減價收受之調解建議，惟該建議未顧
      及被告機關7000餘同仁穿著之感受，及被告採購機能服裝
      之目的，及契約之規範，甚至原告在未布料未經檢驗前即
      自行製作，再以無法改正，強迫被告接受之減價收受等有
      違誠信之作法，因此，被告為維護權益，乃拒絕此調解建
      議，從而調解不成立，原告即向鈞院提起本件訴訟。
（二）原告所給付之標的欠缺所保證之品質，被告即賣受人尚且
      得依民法第360條請求不履行之損害賠償以代解除契約，
      則依舉重明輕之法理，被告亦非不得解除契約：
   1、按買賣之物，缺少出賣人所保證之品質者，買受人得不解
      除契約或請求減少價金，而請求不履行之損害賠償；出賣
      人故意不告知物之瑕疵者亦同，民法第360條定有明文。
      且其立法理由乃出賣人就標的物之品質，特約擔保者，視
      為因此所生之一切結果，皆有擔保之意，故使買受人得請
      求于履行之損害以代契約之解除或代減少價金之請求。是
      以，若出賣人所給付之物，缺少出賣人所保證之品質者，
      既得依法請求不履行之損害賠償，以代解除契約，本於舉
      重明輕之法律，買受人亦非不得不請求不履行之損害，而
      逕為解除契約。
   2、經查，本件原告於被告決標前，即97年10月2日曾向被告
      提出說明書，並載明「本公司對願意承攬本標案，絕無降
      低品質、不能誠信履約之慮」，並同時承諾原繳交差額保
      證金，由此以觀，原告表示絕無降低品質及無不能誠信履
      約，實已具體就所交付之物應具備與契約規範相同品質向
      被告為保證。然本件原告所擬給付之標的，因未達契約所
      約定之「吸濕排汗速乾」標準及不具「一般抗菌加工」功
      能，而有不符合系爭契約規範之情形，亦即欠缺原告所保
      證之品質。基此，被告自得對於原告請求不履行之損害賠
      償，然基於「舉重明輕」法律，被告亦非不得解除契約。
      是以，本件原告給付標的物欠缺其所保證之品質，被告予
      以解除契約，自無不合法。因此，原告請求被告給付價金
      ，即屬無據，自應依法駁回。
（三）原告未確布料是否符合系爭契約規定，即自行製作，俟布
      料不合格後，即要求減價收受，顯見其不依約履行：
   1、依系爭契約採購規範書第陸條第2項第2款規定，廠應於決
      標日起7日內提交契約標的物在國內、生產製造部分各階
      段（備料、加工、處理、縫製）時程，及各階段半成品可
      檢驗項目，供本總局進行成全檢驗、半成品抽樣檢驗（抽
      數及費用均由廠商負責支付足，檢驗項乙及標準詳如規格
      規書內容，另第3款亦明定，製作之各階段履約、半成品
      抽樣檢驗及廠商履約或抽樣不合格改正時間，納入廠商履
      約期間計算，第4款則明定，標的物各階段（備料、半成
      品、成品等）製程時間，倘於抽樣檢驗不合格時，廠商應
      於收到本總局通知日起7日內完成改正，如未如於期限內
      完成改正者或複驗仍不合格者則依契約規定視同未完成履
      約，除依延履約規定處理外並刊登不良廠商（原證1：財
      物採購範書第1頁）。又系爭契約件之規格說明書第5點又
      明定，規格及檢測標準如附件5，而附件5之布料標準對於
      布料應達之標準亦有明確規範即「一般用途抗菌加工紡織
      品驗證類型2，AAA級(含以上)」、「吸濕排汗速乾紡織品
      驗證類型:3，AAA級(含以上)」、「紫外級紡織品驗證類
      型：需水洗，AAA級(含)以上」。另同規格說明書第7點並
      明定，立約商於驗證「財團法人中華民國紡織業拓展會」
      辦理台灣機能性紡織品驗證合格後，應將該標章以吊掛方
      式標示於本體或外包裝以利驗收。故由上可知原告依系爭
      契約規定，於布料完成後，尚未製作成服裝前，必須由被
      告就布料部分，進行半成品抽驗，且於抽驗合格後，製作
      成成品時，就成品部分由「財團法人中華民國紡織業拓展
      會」（以下簡稱紡拓會）進行「台灣機能性紡織品驗證」
      ，最後並進套量（規格說明書第3點）及大量製作後交貨
      ，此一履約程序，應為原告不爭執。
   2、是以，原告於未就系爭標的物縫製前，自應確認布料部分
      能通過半成品進行檢驗，且不得以未經檢驗合格之布料，
      進行縫製，然查，本件原告於得標後未依所定時程完成布
      料準備，又未待檢驗即自行以不合格之布料進行縫製，俟
      後又未依約改正，故原告之履約，自屬違背系爭契約之前
      揭約定。
（三）被告解除系爭契約自屬有據：
   1、依系爭契約規範書第陸條第二項第四款約定，標的物各階
      段（備料、半成品、成品等）製程時間，倘於抽樣檢驗不
      合格時，應商應於收到被告通知日起7日內完成改正，如
      未於期限內完成改正者或複驗仍不合格者，則依契約規定
      視同未完成履約，依遲延履約規定處理，復依規範書第拾
      壹條第二項「廠商違反本契約內各項履約（方式）期限次
      日起10日內仍未依契約規定期限履約者，屬情節重大，機
      關應解契約並沒收履約保證金及請求損害賠償」約定，原
      告如於備料、半成品抽樣檢驗不合格時，自應於接到被告
      機關通知之日起7日內完成改正，如未於7日內改正，則俟
      逾此期限10日內仍未依契約規定履約，被告機關自得據此
      約定，解除系爭契約，並沒收履約保證金。
   2、經查，本件系爭契約即已約定就備料及半成品部分進行檢
      驗，係因被告於本件所採購標的係海巡勤務服，其屬海巡
      服制之一，為避免同仁穿著不適之服裝，而影響執法機關
      之形象，亦可避免日後驗收不合格時，整批退貨所造成困
      擾，故希望原告於未製成成品前，能透過檢驗，就原告所
      提布料，先確認在機能上符合系爭契約之約定，以避免日
      後以不合格之布料製作成成品後，從而，因不能驗收而造
      成兩造之損害。故系爭契約之約定，係屬於分階段契約，
      即以通過布料檢驗為後階段縫製之停止條件，亦即未通過
      第一階段之檢驗，後一階段之契約不生效力。
   3、故原告自應按步就班的依系爭契約所約定之階段逐步履約
      。今本件兩造均不爭執，原告所提布料，在機能性部分，
      有「吸濕排汗速乾」及「一般抗菌加工」二部分，不符合
      系爭契約規範，也不符紡拓會對於機能性紡織品之規範。
      是以，被告依規範書第陸條第二項第4款約定，於98年1月
      12日通知原告限期改正，自應有據（原證4），而原告應
      理於收到前揭通知後7日，另提出其他布料履約，且經檢
      驗合格後，後一階段之縫製契約始生效力。然原告卻於98
      年1 月16日以其已完成縫製為由而拒絕更換其他布料履約
      ，除證原告根本無意改正，且至98年4月3日被告通知原告
      解除系爭契約止，早已逾規範書第拾壹條第2項所定之10
      日，故本件被告據契約約定解除系爭契約自屬有據。縱本
      件被告係以原告經驗收不合格，且逾期未改正，從而依規
      範書第玖條第五項第二款約定，而解除系爭契約，由於法
      律效果相同，故不論被告依系爭契約之約定，解除契約自
      均有據。
（四）原告請求減價收受亦屬無據：
   1、按驗收結果與規不符，但不妨礙案全及使用需求，亦無減
      收通常效用或契約預定效用，經機關檢討不必拆換或拆換
      確有困難者，得必要時減價收受，固為政府採購法所明定
      ，惟本件系爭契約約定之條件，就是以布料經檢驗合格，
      為下一階段縫製契約之條件，而減價收受，自係以縫製契
      約生效後，且製成成品後，始有其適用。今原告係於布料
      檢驗時，即發現有無法符合系爭契約之瑕疵，原告自不得
      繼續製作成成品，故在後階段契約未生效期，自無減價收
      受之適用。
   2、縱今原告主張應以減價收受方式辦理，惟原告在布料未經
      檢驗前即先行製作，自係以不正當方式，自係故意促作減
      價收受之條件，自因類推適用民法第101條第2項「因條件
      成就而受利益之當事人，如以不正當行為促其條件之成就
      者，視為條件不成就」規定，以原告係以不正當之方式，
      而不適用此一減價收受之約定。
（五）退萬步言，本件縱有減價收受約定之適用，亦不符減價收
      受之要件：
      按驗收結果與規不符，但不妨礙案全及使用需求，亦無減
      收通常效用或契約預定效用，經機關檢討不必拆換或拆換
      確有困難者，得必要時減價收受，雖已明定於系爭契約，
      然本件原告所製成之成品，除抗UV（防紫外線）部分符合
      紡拓會標準外，餘「吸濕排汗速乾」不符合該會標準，至
      於「一般抗箘加工」則為0，故顯見無法達到系爭契約約
      定必須具「抗UV（防紫外線）」、「吸濕排汗速乾」、「
      一般抗菌加工」之通常效用及契約預定效用，自不符減價
      收受之要件，且政府採購法第72條第2項即明定「經機關
      檢討不必拆換或拆換確有困難」之要件，自有賦予機關對
      此有裁量權，基此，本件原告於布料不合格之階段，自可
      更換為其他布料，而將不合格布料為其他適當之使用，故
      自無不必拆換或拆換確有困難之情形，是以，自不符合減
      價收受之要件。
（六）原告所交付之產品更本不具吸濕排汗及抗菌功能，不符系
      爭契約約定採購機能性服裝之目的：
   1、經查，系爭契約件之規格說明書第5點明定，規格及檢測
      標準如附件5，而附件5之布料標準對於布料應達之標準亦
      有明確規範即「一般用途抗菌加工紡織品驗證類型2，AAA
      級(含以上)」、「吸濕排汗速乾紡織品驗證類型:3，AAA
      級(含以上)」、「紫外級紡織品驗證類型：需水洗，AAA
      級(含)以上」，本件經檢驗僅紫外級紡織品之紫外線防護
      系數(UPF)35，介於類型：需水洗AAA級所定25-39間，符
      合系爭契約之規定。而「吸濕排汗速乾紡織品驗證」之目
      的為「為達成乾爽舒適之穿著效果，織物應具備吸收汗液
      並迅速傳導遠離皮膚、蒸發乾燥之機能」，故如無法達此
      一功能，姑不論其檢驗結果，即難謂係符合系爭契約所定
      之要求，而此項其檢驗結果，於擴散能力即擴散面積指數
      為0.4，不符合類型3AAA級所定等級3級(3-5間)之要求，
      甚至距最低等級小於1甚遠，故其應不具擴散能力。至於
      乾燥速率檢驗值係16.67，係介於10至30間，等級為3(好)
      ，符合系爭契約之約定，隔濕能力之檢驗結果為42.65 為
      尚可，不符類型3AAA級所定等級3(介於5- 10間)之要求，
      甚至距最低等級尚可等級所定大於30亦甚遠，故顯然不具
      隔濕能力，於織物吸水速度之檢驗結果為6.1，亦不能達
      到梭織物之平均值≦5之吸濕能力要求，另吸水高度檢驗
      結果，經向為28，緯向為17，與不符類型3AAA級所定等級
      2(50-100)之要求，甚至與等級1所定小於50之要求亦甚遠
      。以吸濕排汗速乾紡織品驗證規範之要求，不論任何類型
      若要取得驗證，其「擴散能力」、「乾燥速率」、「隔濕
      能力」三項中至少需符合二項；「吸水速度滴下法」及「
      吸水速度法」二項均需符合，本件僅「乾燥速率」符合，
      其他「擴散能力」等級1、「隔濕能力」等級1、「吸水高
      度」等級1、「吸水速度」等均不符契約規範，縱連最基
      本類型1之吸濕排汗速乾紡織品驗證規範之要求均無法達
      到，甚至吸水速度，亦無法通過該規範所定，故原告所交
      付之產品實不能係具吸濕排汗速乾之功能。
   2、另「一般用途抗菌加工紡織品驗證類型2，AAA級(含以上)
      」檢驗部分，原告產品之檢驗結果，於類型2即水洗20次
      後抗菌性(滅菌率)為0，故顯見原告之產品，根本即不具
      任何抗菌性，且雖系爭契約約定類型2，AAA級(含以上)，
      其抗菌性(滅菌率)為99≦滅菌率﹤99.9，即縱水洗20次後
      ，能有大於等於99之滅菌率，亦即水先20次後仍具滅菌效
      果，然工程會之調解建議，既然採取「一般具滅菌效果之
      物品，經20次洗滌後亦已無滅菌效果」此等違反前揭紡織
      品驗證規範之見解，實屬有誤，因此，原告之產品根本不
      具任何抗菌性，自不符合系爭契約之約定。故本件原告之
      產品即不具甚至明顯不具吸濕排汗速乾之功能，亦不具抗
      菌機能性如何可謂瑕疵不重要，自難符合系爭契約及政府
      採購法第72條第2項減價收受之要件。故本件原告請求實
      無理由，自應依法駁回。
（七）聲明：
   1、原告之訴駁回。
   2、如受不利於被告判決時，被告願供擔保免為假執行。
三、本件兩造不爭執事項：
（一）原告與被告間訂有「海巡勤務服7000件」財物契約，簽約
      日為97年10月14日，由原告負責製作海巡勤務服總計7,
      252 ，系爭契約價金共計1,838,382 元。原告並已依約繳
      交履約保證金88,725元及差額保證金805,500 元。
（二）原告依系爭契約規範書第陸條第二項第二款規定，廠應於
      決標日起7 日內提交契約標的物在國內、生產製造部分各
      階段（備料、加工、處理、縫製）時程，及各階段半成品
      可檢驗項目，供本總局進行成全檢驗、半成品抽樣檢驗（
      抽數及費用均由廠商負責支付足，檢驗項乙及標準詳如規
      格規書內容，另第三款亦明定，製作之各階段履約、半成
      品抽樣檢驗及廠商履約或抽樣不合格改正時間，納入廠商
      履約期間計算，第四款則明定，標的物各階段（備料、半
      成品、成品等）製程時間，倘於抽樣檢驗不合格時，廠商
      應於收到本總局通知日起7 日內完成改正，如未如於期限
      內完成改正者或複驗仍不合格者則依契約規定視同未完成
      履約，除依延履約規定處理外並刊登不良廠商（原證1 ：
      財物採購範書第1 頁）。又系爭契約件之規格說明書第5
      點又明定，規格柔檢測標準如附件5 ，至於附件5 則係布
      料標準。同規格說明書第7 點並明定，立約商於驗證「財
      團法人中華民國紡織業拓展會」辦理台灣機能性紡織品驗
      證合格後，應將該標章以吊掛方式標示於本體或外包裝以
      利驗收。故由上可知原告依系爭契約規定，於布料完成後
      ，尚未製作成服裝前，必須由被告就布料部分，進行半成
      品抽驗，且於抽驗合格後，製作成成品時，就成品部分由
      紡拓會進行「台灣機能性紡織品驗證」，最後並進套量（
      規格說明書第3 點）及大量製作後交貨。
（三）本件被告於開標後，原告之投標價低於底價70% ，經告依
      政府採購法第58條規定，要求原告提出標價偏低之說明，
      原告亦於97年10月2 日提出說明書，並載明「本公司對願
      意承攬本標案，絕無降低品質、不能誠信履約之慮」，並
      同時承諾原繳交差額保證金（被證1：原告97年10月2日說
      明書），由於原告願保證不降低品質、誠信履約及原繳送
      差額保證金，因此，被告即依法決標予原告。
（四）原告於得標後亦依系爭契約約定提出「勤務服製造流程表
      」（被證2 ），惟由於原告之作業遲延，原訂於11 月16
      日即進行「布料」檢驗，遲至97年12月2 日及12月4 日始
      進行抽驗，經抽驗結果，僅抗UV（防紫外線）部分符合紡
      拓會標準，餘「吸濕排汗速乾」不符合該會標準，至於「
      一般抗菌加工」則為0 ，均不符合系爭契約規範，也不符
      紡拓會對於機能性紡織品之規範，從而，原告申請之機能
      性紡織品之驗證，除「紫外線紡織品驗證」外，餘均遭紡
      拓會駁回，被告亦依規範書第陸條第二項第四款約定，於
      98年1 月12日以岸補字第0980000672號函限期原告改正。
（五）原告收到被告依約要求改正函後，未予改正，以其已將標
      的物製作完成為由，拒絕改正，並要求被告減價收受。此
      經被告拒絕後，原告又於98年2 月13日函要求被告減價收
      受，由於原告係於布料檢測合格前，即自行製作成成品，
      而其成品之功能及效用，亦不符系爭契約所要之機能性，
      更不符合政府採購法第72條第2 項「驗收結果與規不符，
      但不妨礙案全及使用需求，亦無減收通常效用或契約預定
      效用，經機關檢不必拆換確有困難者，得必要時減價收受
      」規定，且原告又拒絕改正，故被告乃於98年4 月3 日以
      岸後採字第0980004838號函通知原告解除系爭契約，原告
      於98年4 月8 日前就收到該函。
（六）被告98年4 月3 日岸後採字第0980004838號以全部解除本
      總局CGB97042P 「海巡勤務服7000件」採購契約通知函說
      明欄載明：一、貴公司得標承製本總局CGB97042P 「海巡
      勤務服7000件」採購案，驗收結果因「一般用途抗菌加工
      紡織品驗證」及「吸濕排汗速乾紡織品驗證」經財團法人
      中華民國紡織業拓展會（下稱紡拓會）檢測結果為未符合
      標準，驗收結果不合格。二、本案採購具有「吸濕排汗」
      、「抗紫外線」及「抗菌防霉」之機能性服裝，主要為提
      經本總局同仁於穿著時可保持乾爽涼快之舒適性，且保護
      皮膚免受紫外線輻射照射，依貴公司所製成品之檢驗標準
      顯示，其成品已喪失本次採購所需之主要預定效用，故無
      法依政府採購法第72條第2 項規定「驗收結果與規定不符
      ，但不妨礙安全及使用需求，亦無減少通常效用或契約預
      定效用，經機關檢討不必拆換或拆換確有困難者，得於必
      要時減價收受。」辦理減價收受事宜。三、本案經檢討不
      同意貴公司已「減價收受」之方式辦理，故依據本案採購
      規範書第玖條第五項（二）點規定予以全部解除契約。四
      、因可歸責於貴公司之事由致全部解除契約，爰依契約第
      十一條（三）6 規定不予發還全部履約保證金新台幣8 萬
      8,725 元、差額保證金新台幣80萬5,500 元整（原證7 ，
      見本案卷第53、54頁）。
（七）被告99年8 月27日岸後採字第0990017902號函說明欄第1
      項第二款載明申請人（即原告）所言3 項複合功能中，「
      防紫外線」最為重要，其次為「吸濕排汗速乾」，至次為
      「一般用途抗菌加工」，且勤務服係供外套使用，未直接
      接觸及肌膚，減菌效果尚非必要、、、等。本次採購具有
      之機能性服裝，主要為提供本總局同仁於穿著時可保持乾
      爽涼快之舒適性及避免黴菌滋生影響健康，且保護皮膚免
      受紫外線輻射照射，故該三項機能均為本次採購之要預定
      效用，並無順序之分，且本次採購之勤務服係供同仁直接
      穿著，並非如承商所言供外套使用，又怎無直接觸及肌膚
      及減菌效果之必要，該承商所製之勤務服其機能性確有2
      項未符合標準，如接受減價收受豈非喪失本次採購之目的
      ；第二項載明本案3 項機能均為本次採購之主要預定效用
      ，申請人所製之勤務服其機能性有2 項未甫何標準，已無
      政府採購法第72條第2 項「無減少通常效用或契約預定效
      用」（見本案卷第69、70頁，原證13）
四、首應審酌系爭標的物是否有瑕疵？
（一）按物之出賣人對於買受人，應擔保其物依第373條之規定
      危險移轉於買受人時無滅失或減少其價值之瑕疵，亦無滅
      失或減少其通常效用或契約預定效用之瑕疵。出賣人並應
      擔保其物於危險移轉時，具有其所保證之品質，民法第35
      4條第1項本文、第2項著有明文。次按當事人主張有利於
      己之事實者，就其事實有舉證之責任，民事訴訟法第277
      條本文定有明文。又所謂物之瑕疵擔保係指存在於物之缺
      點而言，須依通常交易觀念，或依當事人之決定，認為物
      應具備之價值、效用或品質而不具備者，始為物有瑕疵（
      最高法院94年度台上字第1112號判決意旨參照）。被告抗
      辯原告提出之系爭標的物半成品有瑕疵，自應就物之瑕疵
      負舉證責任。
（二）經查，依系爭契約所附之系爭標的物規格說明書，於第1
      條記載：「履行標的：具吸濕排汗、抗UV、抗菌功能勤務
      督導服」（見本院卷第21頁）。而原告將系爭標的物之半
      成品送紡拓會檢驗，經紡拓會於98年1月5日以紡（98）貿
      字第00016號函覆稱：「原告送檢之系爭標的物吸濕排汗
      速乾紡織品─乾燥速率＝3級，惟擴散能力＝1級、隔濕能
      力＝1級，及吸水速度之Byreck法＝1級、滴下法平均值＝
      6. 1秒，未符合標準。」、「一般用途抗菌加工紡織品─
      金黃色葡萄球菌與肺炎桿菌之減菌率均＜0。」、「另防
      紫外線紡織品驗證符合本會規定。」，是以原告所提供驗
      收之系爭標的物半成品，顯然與系爭標的物規格要求之「
      吸濕排汗」、「抗菌」條件不符。原告雖抗辯系爭契約中
      關於「一般用途抗菌加工紡織品」及「吸濕排汗速乾紡織
      品」所訂規格之要求，依一般經驗法則，此種規格尚非全
      無爭議，並提出行政院公共工程委員會採購申訴審議判斷
      書為證，惟原告與被告間既已於97年10月14日合意簽訂系
      爭契約，兩造本應受系爭契約之拘束。是以，原告提出之
      系爭標的物半成品，既不符合兩造間之契約約定，則被告
      上開主張，應屬有據。
五、次應審酌原告主張依系爭契約第4條第1項及採購規範書第4
    條第2項之約定，請求被告減價收受系爭標的物，有無理由
    ？
（一）系爭契約第4條第1項約定：「驗收結果與規定不符，而不
      妨礙安全及使用需求，亦無減少通常效用或契約預定效用
      ，經本總局檢討不必拆換、更換或拆換、更換確有困難，
      或不必補交者，得於必要時減價收受。」（見本院卷第27
      頁）。原告固主張：原告施作之系爭標的物縱有瑕疵，然
      依上開約定，原告之產品並不妨礙安全及使用需求，亦無
      減少通常效用或契約預定效用，故被告至多僅能減價收受
      ，不得解除契約等語，惟被告則抗辯系爭契約約定之條件
      ，係以布料經檢驗合格，為下一階段縫製契約之條件，而
      減價收受，自係以縫製契約生效後，且製成成品後，始有
      其適用，且依據檢驗結果，原告之產品即不具甚至明顯不
      具吸濕排汗速乾之功能，亦不具抗菌機能性，如何可謂瑕
      疵不重要，自難符合系爭契約及政府採購法第72條第2項
      減價收受之要件等語。按前開契約之約定，必須在「不妨
      礙安全及使用需求，亦無減少通常效用或契約預定效用」
      之前提下，且「經本總局檢討」不必拆換、更換或拆換、
      更換確有困難，或不必補交者，始「得」於「必要時」減
      價收受。則原告就其所交付產品係「不妨礙安全及使用需
      求，亦無減少通常效用或契約預定效用」之前提事實，自
      應負舉證之責。
（二）經查，兩造於系爭契約規範書第6條第2項第4款約定「標
      的物各階段（備料、半成品、成品等）製程時間，倘於抽
      樣檢驗不合格時，廠商應於收到本總局通知日起7日內完
      成改正，如未於期限內完成改正者或複檢仍不合格者則依
      契約規定視同未完成履約，除依遲延履約規定處理外並刊
      登不良廠商。」，原告所提供之系爭標的物半成品既經紡
      拓會檢驗與規格不符，原告本應於接獲被告通知之日起7
      日內完成改正，惟原告非但未予改正，反而自行以不合格
      之布料進行縫製，俟後又未依約改正，原告自屬違背系爭
      契約之前揭規定。
（三）又查本件被告公開招標系爭標的物，主要係為提供海岸巡
      防同仁穿著時可保持乾爽涼快之舒適性及避免黴菌滋生影
      響健康，且保護皮膚免受紫外線輻射照射。然本件原告所
      製成之系爭標的物，不符合系爭契約約定「一般用途抗菌
      加工紡織品」及「吸濕排汗速乾紡織品」之功能，已如前
      述，系爭標的物既已無法達到通常效用及契約預定效用，
      自不符減價收受之要件，是原告主張依照上開約定被告應
      予減價收受一節，尚屬無據，亦無從准許。
六、再應審酌被告以原告給付有瑕疵未補正為由，依系爭契約規
    範書第6條第2項第4款及第11條第2項解除全部契約，有無理
    由？
（一）兩造於系爭契約規範書第6條第2項第4款及第11條第2項分
      別約定「標的物各階段（備料、半成品、成品等）製程時
      間，倘於抽樣檢驗不合格時，廠商應於收到本總局通知日
      起7日內完成改正，如未於期限內完成改正者或複檢仍不
      合格者則依契約規定視同未完成履約，除依遲延履約規定
      處理外並刊登不良廠商。」、「廠商違反本契約內各項履
      約（方式）期限次日起10日內仍未依契約規定期限履約者
      ，屬情節重大，機關均應解除契約並沒收履約保證金及請
      求損害賠償責任」。
（二）經查，系爭標的物半成品既經紡拓會於98年1月5日以紡（
      98）貿字第00016號函覆稱「一般用途抗菌加工紡織品」
      及「吸濕排汗速乾紡織品」未合格，被告於98年1月12 日
      通知原告依系爭契約規範書第6條第2項第4款規定，於文
      到之日起7日內完成改正，足見被告已按物之性質為通常
      檢查程序，並於發現瑕疵時立即通知原告。原告復於98年
      1 月16日函覆被告因已將標的物製作完成，故無法針對此
      二項再進行補正、改善，並請被告依法減價收受。被告又
      於98年2月9日為第一次驗收，該驗收記錄並載明：「…『
      台灣機能性紡織品驗證』吊牌中，僅具『防紫外線』吊牌
      ，尚缺『吸濕排汗速乾』、『一般用途抗菌加工』2項吊
      牌」，原告再於98年2月13日函覆被告因標的物已製作完
      成，故無法再進行補正、改善。依系爭契約規範書第6條
      第2項第4款之規定，原告本應於收受被告98年1月12日函
      之日起7日內完成上述瑕疵改正，惟原告非但未予改正，
      更進而製成成品，則被告主張原告給付之系爭標的物與兩
      造約定之規格不符，被告於受催告後仍未能改善，遂依系
      爭契約規範書第11條第2項約定解除契約，自屬合法有據
      。原告請求被告受領系爭標的物7,252件，及交付約定價
      金1,838,382元，即屬無據。
七、末應審酌原告請求被告返還履約保證金88,725元及差額保證
    金805,500元有無理由？
（一）兩造於系爭契約規範書第8條第5項及第11條第2項分別約
      定「保證金之發還情形如下：（一）履約保證金於至全部
      完成履約驗收合格且無待解決事項後30日內。（二）保固
      金保固期滿或如有差額保證金，其有效期、內容、發還及
      不發還等事項，同履約保證金」、「廠商違反本契約內各
      項履約（方式）期限次日起10日內仍未依契約規定期限履
      約者，屬情節重大，機關均應解除契約並沒收履約保證金
      及請求損害賠償責任」。
（二）原告提供之系爭標的物不具通常之品質及約定之規格，且
      未經驗收合格，故依照系爭契約規範書第11條第2項約定
      ，被告即無需返還履約保證金及差額保證金，故原告請求
      被告返還履約保證金及差額保證金合計894,225元，亦無
      理由。
八、綜上所述，原告主張依系爭契約請求被告受領系爭標的物7,
    252件，並給付原告2,732,607元，及自起訴狀繕本送達翌日
    起至清償日止，按年息5﹪計算之利息，為無理由，應予駁
    回。原告既受敗訴判決，其假執行之聲請亦失所附麗，併予
    駁回。
九、本件事證已臻明確，兩造其餘主張陳述及所提之證據，經本
    院審酌後，認不足以影響本判決之結果，均毋庸一一再予論
    述，附此敘明。
十、據上論結，原告之訴為無理由，依民事訴訟法第78條，判決
    如主文。
中    華    民    國  100     年     3     月    4    日
                  民事第二庭    法  官  張谷輔
以上正本係照原本作成
如對本判決上訴，須於判決送達後20日內向本院提出上訴狀
中    華    民    國  100     年     3     月    4    日
                                書記官  尤秋菊